最高法院刑事判決　　　　　　九十四年度台上字第六一四六號
　　上　訴　人　甲○○
　　　　　　　　　　　　在押.
上列上訴人因違反毒品危害防制條例案件，不服台灣高等法院中
華民國九十四年九月一日第二審判決（九十四年度上重訴字第五
五號，起訴案號：台灣桃園地方法院檢察署九十三年度偵字第一
二六二九號、同年度偵緝字第五六六號），提起上訴，本院判決
如下：
    主  文
上訴駁回。
    理  由
本件原判決認定：上訴人甲○○前因妨害風化案件，經台灣高雄
地方法院判處有期徒刑一年確定，於民國八十九年七月二日執行
完畢。又因妨害自由案件，經同院判處有期徒刑三月確定，並於
九十年二月三日執行完畢。仍不知悔改，復於九十三年四月初，
結識真實姓名年籍不詳自稱「大老闆」、「小老闆」之成年男子
二人（下稱「大、小老闆」），言談中「大、小老闆」向上訴人
表示欲自緬甸走私第一級毒品海洛因來台，請上訴人代尋可擔任
運毒工作之人。上訴人明知海洛因係經公告列管之第一級毒品及
管制進出口物品，非經許可，不得持有或運輸，竟因貪圖厚利，
同意代為找尋，並即覓得因積欠地下錢莊債務，亟需款項使用之
張有財（業經原法院另案以九十三年度上重訴字第八五號判處無
期徒刑，褫奪公權終身，並經本院以九十四年度台上字第一六０
八號判決駁回上訴確定），擔任運毒工作。上訴人、張有財及「
大、小老闆」四人即共同基於運輸第一級毒品海洛因進口之犯意
聯絡，由上訴人於九十三年四月中旬某日，帶張有財至台北市松
山區○○○路○段某不詳車行，將張有財介紹予「大、小老闆」
認識後，四人隨即轉至台北市○○區○○路之「南施咖啡館」商
討運毒事宜。席間四人商定，由「大、小老闆」提供機票、食宿
費用及新台幣（以下除註明為美金者外，均同）四十萬元代價，
委由張有財前往緬甸仰光運輸海洛因入台；上訴人則負責相關之
接應事宜，「小老闆」並當場給付上訴人前金二萬元，由上訴人
從中抽取五千元介紹費後，將餘款一萬五千元交付張有財。九十
三年四月二十八日張有財出發前一晚，又與上訴人及「大、小老
闆」四人在「南施咖啡館」確認運毒細節，並由大老闆指示上訴
人，於張有財運毒回台時，在機場接應；當日晚間，上訴人亦陪
同張有財住進台北縣三重市「上格賓館」待命。翌日（四月二十
九日）上午六時許，「小老闆」持張有財之護照及五千元、美金
五百元前來交付上訴人後，三人隨即驅車前往桃園中正機場。抵
達後，上訴人先從中抽取美金一百元介紹費，始將護照及現金、
機票交付張有財。張有財隨即按原訂計畫，搭乘華信航空公司AE
-837號班機直飛緬甸仰光，投宿於當地「香格里拉飯店」第一二
一五號房，並按先前「小老闆」指示，撥打電話聯絡同有犯意聯
絡，負責在泰國接應之不詳姓名成年男子「小白」，請「小白」
提供海洛因準備走私回台。九十三年五月三日凌晨二時許，「小
白」即持一個以膠帶黏貼複寫紙、硬紙板、海綿製成之外包裝覆
蓋，並在底部夾層藏放海洛因之黑色行李箱，至上開飯店房間內
，並在房內將攜來之花布三條、牛仔褲二條、明信片四十張、香
菸一包置入行李箱內以作掩飾後，將行李箱連同內裝之海洛因一
併交付張有財。張有財隨即於當日中午十二時五十分許，自緬甸
仰光搭乘華信航空公司AE-838號班機返台，於當日晚間七時許抵
達桃園中正機場。嗣於同日晚間七時五十分許，張有財在桃園中
正機場第一航廈辦理通關手續時，為法務部調查局台北市調查處
會同台北市憲兵隊、財政部台北關稅局等單位人員查獲，並當場
扣得張有財私運入境之海洛因一袋（驗後淨重三五０八．六三公
克，純度百分之二九．四五，純質淨重一０三三．二九公克，空
包裝袋重一一二．九七公克），及已屬「大、小老闆」所有，供
張有財運輸海洛因所用之黑色行李箱一個、外包裝一套（以膠帶
黏貼複寫紙、硬紙板暨海綿製成）、花布三條、牛仔褲二條、明
信片四十張、香菸一包等物，而查悉上情等情。係以上開事實，
業據證人即已定讞之共犯張有財以證人之身分於第一審偵、審中
證述綦詳，上訴人於九十三年九月一日、十月二十九日、十一月
十九日第一審調查時，除否認應同負正犯之刑責外，對於本件犯
罪事實亦均供認不諱，且有台北關稅局扣押貨物運輸工具收據暨
搜索筆錄影本一份、扣案物品照片影本二幀及旅客入出境紀錄查
詢表影本一份在卷可稽，並有供共犯張有財私藏夾帶俾運輸毒品
所用之黑色行李箱一個、外包裝一套（以膠帶黏貼複寫紙、硬紙
板暨海綿製成）、花布三條、牛仔褲二條、明信片四十張及香菸
一包扣案佐證。又張有財私運入境被查扣之白色粉末，經送法務
部調查局鑑定結果，檢出含有海洛因成分，其淨重三五０八．六
三公克、純質淨重一０三三．二九公克，包裝重一一二．九七公
克，純度百分之二九．四五，亦有該局九十三年五月十二日調科
壹字第０八０００七六九九號鑑定通知書影本一紙附卷足憑，上
訴人之前揭自白經上開證據補強後，核與事實相符，應可採信，
事證已臻明確。為其所憑之證據及認定之理由。而以上訴人事後
翻異前供否認有共同運輸海洛因入境之犯行，辯稱：「大、小老
闆」託上訴人介紹張有財時，僅說要做生意，上訴人不知渠等走
私海洛因進口之事。上訴人向張有財拿取美金一百元，係收回張
有財先前所欠款項，並非佣金，且其並未另向張有財抽取五千元
。張有財返國之時，上訴人亦未前往機場接機云云；上訴人之原
審選任辯護人另辯以：(一)上訴人在「南施咖啡館」時，僅將張有
財介紹給「大、小老闆」認識，之後即由張有財自行與「大、小
老闆」商議運毒細節，索取代價，上訴人並未參與；且依張有財
所稱其在「南施咖啡館」取得之二萬元前金，及前往機場途中取
得之機票、護照及美金、新台幣均係直接取自「大、小老闆」，
足見渠等運毒之事與上訴人無關。(二)張有財係於九十三年五月三
日下午七時五十分許入境時被捕，而依上訴人使用之00000
00000號行動電話通聯紀錄顯示，當時並未與張有財聯繫。
且上開行動電話在當日十八時五十一分十六秒、二十時十五分五
十七秒，各對外撥打一通電話，該兩次發訊之基地台位置係在「
台北縣三重市○○路○段六０九巷二十號十樓頂」，可見張有財
入境時，上訴人正在台北縣三重市，並無在機場接應之行為。(三)
縱認上訴人介紹張有財運毒，然上訴人所為亦僅止於介紹運毒者
而已，既未朋分運毒所得，亦未參與取得毒品之重要犯行，應僅
成立幫助犯等語。則說明：(一)上訴人於第一審訊問時，已多次坦
承於上開時、地，介紹張有財與「大、小老闆」認識，並共同前
往「南施咖啡館」商討運毒細節，迄張有財出國前夕，又陪同張
有財住進「上格賓館」，再於翌日與「小老闆」將張有財送往機
場，知道介紹張有財係為從事私運海洛因入境，其曾抽取五千元
及美金五百元之介紹費等情綦詳，核與共犯張有財證述情節相符
。(二)證人即共犯張有財於偵查中證稱：「『大老闆』在我出國的
前一天在『南施咖啡館』跟我說，如果成功帶進來，甲○○會在
機場大廳等我，我就把毒品交給甲○○，如果他不在的話，就叫
我直接帶到『南施咖啡館』去」等語（見偵緝卷第四十七頁），
是依原有之運毒計畫，上訴人並非必定前往接機，其於張有財運
毒入境之時，縱未親赴機場接應，亦無礙於本件犯罪事實之確認
，前揭行動電話之通聯紀錄，尚不足據為有利於上訴人之證明。
(三)依上開事實，上訴人實際參與本件私運海洛因入境之分工謀劃
，並從中獲利，顯非僅止於提供單純之助力，其與共犯張有財、
「大、小老闆」以及在緬甸仰光接應之「小白」五人，就本件私
運毒品入境之犯行，顯有共同犯意聯絡及行為分擔，自應論為共
同正犯。因認上訴人所辯為卸責之詞，要非可採；前揭辯護意旨
同非可取。復敘明共犯張有財雖於第一審審理時另稱：本件尚有
一名綽號「阿發」者參與云云，然因與其前供不符，且無其他事
證足參，不足據為判決之基礎。至上訴人聲請傳訊證人「大、小
老闆」及綽號「阿誠」之人，因本件事證已明（且乏各該證人之
確實人別資料），經核並無必要（亦屬無從調查）。均已在理由
內，依憑卷證資料一一指駁及說明。因認上訴人所為，係犯毒品
危害防制條例第四條第一項之運輸第一級毒品罪及懲治走私條例
第二條第一項之私運管制物品進口罪。上訴人與張有財、「大、
小老闆」、「小白」等成年男子，就所犯上開各罪間有犯意聯絡
及行為分擔，為共同正犯。上訴人以一行為同時觸犯前揭二罪名
，為想像競合犯，應從一重之運輸第一級毒品罪處斷。其曾受有
期徒刑之執行完畢，詳如前述，有原法院被告全國前案紀錄表在
卷為憑，五年內再犯本件之罪，為累犯，惟因運輸第一級毒品罪
之法定本刑中關於死刑及無期徒刑部分，依法不得加重，故僅就
得併科罰金刑部分加重其刑。爰撤銷第一審之科刑判決，適用毒
品危害防制條例第四條第一項、第十八條第一項前段、第十九條
第一項，懲治走私條例第二條第一項、第十一條，刑法第十一條
、第二十八條、第五十五條、第三十七條第一項之規定，並審酌
上訴人因貪圖私利，甘冒風險，與張有財及「大、小老闆」、「
小白」等人共同運輸海洛因進入台灣，淨重高達三千五百餘公克
，數量非寡，如流入市面，對人民身體健康及社會治安影響甚鉅
，所生危害重大，及其他一切情狀，改判仍論上訴人以共同運輸
第一級毒品罪，累犯，量處無期徒刑，並宣告褫奪公權終身。扣
案之上開海洛因一袋，係第一級毒品，應依同條例第十八條第一
項前段規定宣告沒收並銷燬之。另查扣之毒品包裝袋、黑色行李
箱一個、外包裝一套（以膠帶黏貼複寫紙、硬紙板暨海綿製成）
、花布三條、牛仔褲二條、明信片四十張及香菸一包，均為掩飾
私藏夾帶海洛因所用之物品，並係共犯「小白」透過張有財轉交
「大、小老闆」所有，均依同條例第十九條第一項規定宣告沒收
。又張有財此次運輸毒品，得款二萬元及美金四百元，上訴人則
抽得五千元及美金一百元，作為報酬；上開款項（合計二萬五千
元及美金五百元）係其二人因犯本件運輸第一級毒品罪所得之財
物，雖未扣案，仍應依毒品危害防制條例第十九條第一項規定沒
收，如全部或一部不能沒收時，以其財產抵償之。至上訴人雖曾
自承：事成後可自「大、小老闆」處取得一萬元報酬，但因張有
財出事，致未拿到等語（見偵緝卷第三十五頁背面），既未實際
取得，自無庸併為沒收之宣告。經核原判決於法尚無違誤。上訴
意旨略稱：(一)依前揭行動電話之通聯紀錄顯示，上訴人於共犯張
有財攜帶海洛因入境時，並未前往機場接應，原審未確實查明上
訴人當時是否在該行動電話發話之基地台即台北縣三重市○○路
○段附近，遽行判決，難謂適法。(二)上訴人實未參與本件運輸毒
品之犯行，事前亦不知其他共犯之犯罪計畫，原判決未依上訴人
之聲請傳訊「大、小老闆」及綽號「阿誠」者，遽為不利於上訴
人之認定，顯有調查職責未盡、判決理由矛盾及理由不備之違背
法令等語。惟按刑事訴訟法第三百七十九條第十款所稱應於審判
期日調查之證據，係指客觀上為法院認定事實及適用法律之基礎
之證據而言。上訴人應否成立本件罪責，與其於共犯張有財私運
毒品入境之時，有無前往機場接應之事實，並無必要之關聯；況
原判決於事實欄既未認定上訴人當時係在機場等候接應等情，理
由內復已依據證據調查之結果，說明上訴人縱未至機場接應張有
財，亦不生影響於本件犯罪事實之確認等旨（見原判決第八頁第
十四至十九行，理由二之(四)）。是張有財入境之時，上訴人究竟
身在何處，非屬必要調查之證據，原審未為無益之調查，不能謂
有前開第十款之違法情事。其餘上訴意旨經核係置原判決所為明
白論斷於不顧，仍持已為原判決指駁之陳詞再事爭辯，及對於事
實審法院取捨證據與自由判斷證據證明力之職權行使，徒以自己
之說詞，任意指摘原判決違背法令，非有理由，應予駁回。
據上論結，應依刑事訴訟法第三百九十六條第一項，判決如主文
。
中　　華　　民　　國　九十四　年　 十一 　月　　四　　日
                      最高法院刑事第七庭
                          審判長法官  林　增　福
                                法官  邵　燕　玲
                                法官  張　清　埤
                                法官  陳　世　雄
                                法官  陳　朱　貴
      本件正本證明與原本無異
                                      書  記  官
中　　華　　民　　國　九十四　年　 十一 　月　　九　　日
                                                      Ｔ
附錄：論罪科刑法條
毒品危害防制條例第四條第一項
製造、運輸、販賣第一級毒品者，處死刑或無期徒刑；處無期徒
刑者，得併科新台幣一千萬元以下罰金。
